臺灣臺南地方法院刑事判決
109年度簡上字第362號
上  訴  人  臺灣臺南地方檢察署檢察官
被      告  陳仕旻


上列上訴人因被告妨害秘密等案件，不服本院109年度簡字第345
0號中華民國109年11月11日第一審刑事簡易判決（聲請簡易判決
處刑案號：109年度偵字第17711號），提起上訴，本院管轄之第
二審合議庭判決如下：
    主  文
原判決撤銷。
陳仕旻犯竊錄他人非公開之活動罪，處有期徒刑參月，如易科罰
金，以新臺幣壹仟元折算壹日。
扣案監視器攝影鏡頭壹組、記憶卡壹張、鑰匙壹支、行動電話壹
支（廠牌：APPLE；含門號○○○○○○○○○○號之SIM卡壹張）均沒收。
    犯 罪 事 實
一、陳仕旻為林劭恩之前男友。陳仕旻因與林劭恩間感情糾紛，
    明知無法律上正當理由，竟基於侵入住宅及無故以錄影竊錄他
    人非公開活動之犯意，於民國109年9月1日下午3時29分許，
    未經林劭恩之同意，持自行拷貝之鑰匙1支，擅自侵入林劭
    恩位於臺南市○○區○○路000巷0號7樓701室之租屋處內，並於
    房間之冷氣機內私自架設小米廠牌之監視器，無故以手機遠
    端操作之方式竊錄林劭恩之房間內非公開活動。嗣經林劭恩
    察覺，報警處理，始循線查悉上情。
二、案經林劭恩訴由臺南市政府警察局第二分局移送臺灣臺南地
    方檢察署檢察官偵查後聲請以簡易判決處刑。
    理  由
一、證據能力之認定：
  ㈠本件以下所引用具傳聞證據性質之供述證據，因檢察官、被
    告陳仕旻於本案言詞辯論終結前，均同意有證據能力，本院
    審酌該等證據之作成或取得之狀況，並無非法或不當取證之
    情事，且亦無顯不可信之情況，復經本院於審判期日就該等
    證據依法進行調查、辯論，依刑事訴訟法第159條之5規定，
    均具有證據能力。
  ㈡其餘引用之非供述證據，與犯罪事實具有關聯性，皆無傳聞
    法則之適用，且無違反法定程序取得之情形，復經本院踐行
    證據調查之程序，依刑事訴訟法第158條之4規定之反面解釋
    ，均應有證據能力。
二、本件犯罪事實，業據被告於警詢、偵查及本院審理中坦承不
    諱，並經證人即告訴人林劭恩證述明確（見偵卷第6至7、37
    頁），復有臺南市政府警察局第二分局扣押筆錄、扣押物品
    目錄表、勘察採證同意書（見偵卷第8至16頁）、現場照片
    （見偵卷第17至25頁）、監視器翻拍照片及現場照片23張（
    見偵卷第42至52頁）在卷可稽，足認被告具有任意性之自白
    ，確與事實相符。本件事證明確，被告犯行洵堪認定，應依
    法論科。
三、論罪：
  ㈠核被告所為，係犯刑法第306第1項之侵入住宅罪、第315條之
    1第2款之竊錄他人非公開之活動罪。被告本案基於竊錄告訴
    人於住宅內非公開活動之目的，侵入告訴人住宅、裝設攝影
    器材，嗣後再以攝影器材竊錄告訴人非公開活動，應認為屬
    於以一行為觸犯上述2罪，為想像競合犯，應依刑法第55條
    規定，從一重論以刑法第315條之1第2款之竊錄他人非公開
    之活動罪一罪。
  ㈡本件無自首減輕其刑之適用：
　1.按刑法第62條前段規定：「對於未發覺之罪自首而受裁判者
    ，得減輕其刑」，係以犯人在犯罪未發覺前，向該管公務員
    告知其罪，而不逃避接受裁判者，為其要件，因於犯罪之發
    覺與訴訟經濟有所助益，故給予減刑寬遇。
　2.被告雖於警詢時供稱：因為我覺得遲早會被發現，不如自己
    先自首等語（見偵卷第4頁）。然查，依據告訴人警詢時之
    證述（見偵卷第6頁反面）及被告警詢筆錄中員警提問之內
    容（見偵卷第3頁反面），應足認告訴人於報警前即已發現
    被告於上址房間內安裝攝影設備，並於報案時告知員警是被
    告所裝設，嗣後於員警至告訴人上址房間時，被告始到場並
    坦認犯行，由此堪認員警於被告到場前已知悉被告為本案有
    犯罪嫌疑之人，被告到場行為應非屬自首，無上述減輕規定
    之適用。
四、撤銷原審判決之理由：
　㈠原審就被告本案侵入住宅、竊錄他人非公開之活動犯行，認
    為均事證明確，應予論罪科刑，審酌被告與告訴人原為友人
    關係，理應互相尊重，縱有感情糾葛，亦應理性處理，被告
    竟以侵入住宅之方式，私自架設監視器，並以遠端操作之方
    式竊錄告訴人於房間內非公開活動之行為，非但無法彌補感
    情，更已對告訴人造成極大之傷害與不安，所為實為不當，
    惟念被告犯後坦承犯行之態度，兼衡其於警詢自陳大學畢業
    之智識程度，小康之家庭經濟狀況等一切情狀，量處拘役30
    日之刑，並諭知易科罰金之折算標準，固非無據。
　㈡然查，被告僅因與告訴人間感情糾紛，竟趁告訴人不在上址
    房間時，先是無故持自行拷貝之鑰匙1支，侵入告訴人住居
    ，依據監視錄影影像，被告待在該房間內長達數小時（見偵
    卷第46至48頁），除了裝設監視攝影鏡頭外，尚於門口疑似
    持工具反覆調整門口之防盜鍊條（見請上卷第9至10頁），
    且其於冷氣機內私自裝設攝影鏡頭之行為，不僅是利用冷氣
    機殼掩藏鏡頭，尚知以壁紙、延長線及角落縫隙掩飾線路（
    見偵卷第18至23頁現場照片），顯見其事先已有縝密之犯罪
    計畫。再自員警到場查看過程中，被告隨即現身等情節，亦
    足見被告於裝設後即密集監看房間內情形，參酌上述犯罪情
    節，原判決僅判處被告拘役30日，稍屬偏輕，且未及審酌告
    訴人於原審判決後另提出監視器錄影畫面截圖等證據，檢察
    官依據告訴人之聲請具狀提起上訴，主張被告犯後未向告訴
    人道歉或與告訴人和解，且嗣後將本案告知告訴人之友人，
    原審量刑過輕等語，非無理由，自應由本院將原判決予以撤
    銷改判。
五、量刑：爰以行為人之責任為基礎，審酌被告與告訴人間原為
    男女朋友關係，被告因與告訴人間感情糾紛，竟未經同意，
    私自持拷貝之鑰匙侵入告訴人居住之上址房間內，於冷氣機
    內裝設攝影設備，再以行動電話遙控攝影設備並攝錄告訴人
    於家中之非公開活動，而該房間內為告訴人日常起居生活之
    處，尚包含床鋪等屬於個人極度隱私之生活領域，且被告除
    了裝設監視攝影鏡頭外，尚於門口有疑似持工具反覆調整門
    口之防盜鍊條之舉動（見請上卷第9至10頁），其行為實已
    造成告訴人身心受有相當之侵害，所為實無足取，亦足見被
    告輕視他人隱私權，又明顯漠視法令；次參酌本案因告訴人
    於被告裝設後不久，即經管理員告知而知悉本案情節並報警
    ；而被告雖因見到警方到場查看，故至上址房間內說明，惟
    非因自身有所悔悟而主動投案，而是已知其犯罪將遭查獲，
    始現身說明等情；又被告犯後雖坦認犯行，惟因對和解數額
    有所差距，因而未能與告訴人成立調解等情；另考量被告無
    前科之素行，有臺灣高等法院被告前案紀錄表1份附卷可參
    ；併審酌告訴人提出之資料；兼衡被告於本院審理中自陳學
    歷為大學畢業之智識程度，未婚、無子女、現與父母同住、
    從事服務業之家庭生活狀況（見本院簡上卷第77頁），量處
    如主文第2項所示之刑，並諭知易科罰金之折算標準，以示
    懲儆。
六、沒收：
  ㈠按「前2條竊錄內容之附著物及物品，不問屬於犯人與否，沒
    收之」、「供犯罪所用、犯罪預備之物或犯罪所生之物，屬
    於犯罪行為人者，得沒收之。但有特別規定者，依其規定。
    」刑法第315條之3、第38條第2項前段定有明文。
  ㈡經查，扣案監視器攝影鏡頭1組、記憶卡1張、行動電話1支（
    廠牌：APPLE；含門號0000000000號SIM卡1張），均為本案
    竊錄內容之附著物或物品，又上列物品及扣案鑰匙1支，均
    為被告所有且供本案犯罪所用之物，經被告供述明確（見本
    院簡上卷第74頁），均應依上述規定諭知沒收。
據上論斷，應依刑事訴訟法第369條第1項前段、第364條、第299
條第1項前段，刑法第306條、第315條之1第2款、第55條、第41
條第1項前段、第38條第2項前段、第315條之3，刑法施行法第1
條之1第1項，判決如主文。
本案經檢察官蔡宗聖聲請以簡易判決處刑及提起上訴，檢察官羅
瑞昌到庭執行職務。
中　　華　　民　　國　　110 　年　　4 　　月　　28　　日
                  刑事第三庭　審判長法　官  陳本良
                                    法　官  張  菁
                                    法　官  陳郁婷
以上正本證明與原本無異。
不得上訴。
  　  　　　  　　　　　　　　　　　書記官　林怡芳
中　　華　　民　　國　　110 　年　　4 　　月　　28　　日

附錄本案論罪科刑法條
中華民國刑法第306條第1項
無故侵入他人住宅、建築物或附連圍繞之土地或船艦者，處1年
以下有期徒刑、拘役或9千元以下罰金。

中華民國刑法第315條之1第2款
（妨害秘密罪）
有下列行為之一者，處3年以下有期徒刑、拘役或30萬元以下罰
金：二、無故以錄音、照相、錄影或電磁紀錄竊錄他人非公開之
活動、言論、談話或身體隱私部位者。